臺灣臺北地方法院民事判決　　　　　 99年度婚字第264號
原　　　告　陳拱志
訴訟代理人　林佩儀律師
　　　　　　李文中律師
被　　　告　陳黃蜜　　同上
訴訟代理人　黃德賢律師
上列當事人間請求離婚事件，本院於民國100年2月22日言詞辯論
終結，判決如下：
    主      文
原告之訴駁回。
訴訟費用由原告負擔。
    事實及理由
一、原告主張略以：兩造於民國56年3月4日結婚，婚後育有三名
    子女陳佩真、陳碩文及陳碩朋，兩造基於子女教育，曾於83
    年間以觀光名義赴美國探訪，被告於89年間正式移民美國，
    以照顧子女生活起居，原告則繼續留在臺灣工作以供應妻小
    在美國生活所需，直到退休後始赴美購屋，與被告及次子陳
    碩朋共同生活。惟兩造長久分離，已無夫妻情份，在美國分
    房居住各自獨立生活，且20多年來均無性生活，被告曾經多
    次在紐約台灣會館及韓國老人中心否認與原告有婚姻關係，
    甚至於92年間原告在美國遭到車禍行動不便時說「為什麼不
    乾脆被車撞死算了」等語，令原告身心俱疲，兩造婚姻名存
    實亡，再無維繫必要，爰依民法第1052條第2項之規定訴請
    離婚云云。
二、被告則辯以：原告所述均非事實，兩造婚姻生活期間原告外
    遇不斷，其於在台灣居住期間，即曾與郵局同事吳素雲、林
    淑敏及鄰居蕭太太有親密交往關係，雖稱要彌補被告，然於
    赴美居留後，仍與紐約台灣會館女子Linda（即劉育林）過
    從甚密，相偕赴日本關西五日遊，不顧家庭，且為達單身目
    的，天天催促被告離婚，原告應對婚姻發生破綻負最主要責
    任，不同意離婚等語。並聲明：如主文。
三、按有民法第1052條第1 項以外之重大事由，難以維持婚姻者
    ，夫妻之一方固得請求離婚，但其事由應由夫妻之一方負責
    者，僅他方得請求離婚，民法第1052條第2 項定有明文。又
    是否有難以維持婚姻之重大事由，其判斷標準為婚姻是否已
    發生破綻而無回復之希望，此不可僅由原告已喪失維持婚姻
    意欲之主觀面加以認定，而應依客觀的標準，即難以維持婚
    姻之事實，是否已達於倘處於同一境況，任何人均將喪失維
    持婚姻希望之程度以決之（最高法院87年度臺上字第1304號
    判決參照）。又難以維持婚姻之重大事由應由夫妻之一方負
    責者，僅他方得請求離婚，即有責配偶無請求離婚之權，蓋
    肯定有責配偶之離婚請求，無異承認恣意離婚、逐出離婚，
    破壞婚姻制序；而且有背於道義，尤其違反原告自己清白之
    法理，而有欠公允；同時亦與國民感情、國人之倫理觀念不
    合。然夫妻雙方就難以維持婚姻之重大事由之發生，均須負
    責時，宜解釋為，應比較衡量雙方之有責程度，而許責任較
    輕之一方向責任較重之他方請求離婚；如雙方之有責程度相
    同者，則應許雙方均得請求離婚，是責任較重之一方應不得
    向責任較輕之他方請求離婚（最高法院94年度台上字第115
    號裁判要旨可供參照）。
四、經查，原告主張兩造係於56年3月4日結婚，婚齡已達44年，
    共同育有三名子女均已成年，原告於退休後赴美與被告及次
    子陳碩朋同住，但兩造分房居住，各自獨立生活之事實，業
    據原告提出戶籍登記簿影本及戶籍謄本等件為證，且為被告
    所不爭執，堪認為真實。被告辯稱原告於兩造婚後仍與多名
    女子不當親密交往之事實，亦提出來泰旅行社收款憑單為證
    ，該收款憑單為原告所不爭執，復據兩造次子陳碩朋到庭證
    述：其父確曾與鄰居蕭太太及郵局同事吳素雲等人有過交往
    ，並承諾以後要好好照顧媽媽，但都沒有做到等情（參本件
    100年2月15日言詞辯論筆錄）可資佐證，堪信被告所辯亦為
    真實。本院審酌原告於婚後無視於被告對婚姻家庭之全心投
    入，不顧被告感受，竟一再與不同女子交往，兩造目前雖同
    住一處，但生活及情感均無交集，婚姻確已發生重大破綻，
    比較雙方有責程度，原告實應負較大之過失責任，自不能認
    為原告有請求離婚之權利。從而，原告依民法第1052條第2
    項請求判決離婚，自不應准許。
五、爰依民事訴訟法第78條，判決如主文。
中    華    民    國     100    年    3    月    8    日
                           家事庭法  官  徐麗瑩
以上正本係照原本作成。
如對本判決上訴，須於判決送達後20日之不變期間內，向本院提
出上訴狀。
中    華    民    國     100    年    3    月    8    日
                                 書記官  黃世昌